【裁判字號】    97,交聲,465
【裁判日期】    970314
【裁判案由】    聲明異議
【裁判全文】
臺灣高雄地方法院交通事件裁定         97年度交聲字第465號
原處分機關  交通部公路總局高雄區監理所
代  表  人  甲○○
異  議  人
即受處分人  乙○○
上列受處分人因違反道路交通管理處罰條例案件，對於交通部公
路總局高雄區監理所中華民國97年2 月1 日所為之處分（原處分
案號：高監營裁字裁80-NJ0000000號），聲明異議，本院裁定如
      下：
    主  文
異議駁回。
    理  由
一、聲明意旨略以：異議人雖於民國96年5 月20日晚間10時26分
    許，騎乘車牌號碼CL2-307 號重型機車，行經高雄縣鳳山市
    ○○路與該路384 巷口，闖越紅燈，然異議人並未於96年6
    月間收到舉發通知單，而係至96年12月14日，始收到舉發通
    知單，並無逾期繳納罰鍰之情事，原處分機關以異議人逾期
    未繳，裁罰新台幣（下同）4,500 元，與法未合，異議人願
    意繳納1,800 元罰鍰，爰依法聲明異議等語。
二、按汽車駕駛人，行經有燈光號誌管制之交岔路口闖紅燈，處
    1,800 元以上5,400 元以下罰鍰，並記違規點數3 點，道路
    交通管理處罰條例第53條第1 項、第63條第1 項第3 款分別
    定有明文。次按處理違反道路交通管理事件，有關文書送達
    之程序，準用行政程序法送達之規定，違反道路交通管理事
    件統一裁罰標準及處理細則第5 條定有明文。而行政程序法
    中對於文書送達，於應受送達人之住居所、事務所或營業所
    為之。但在行政機關辦公處所或他處會晤應受送達人時，得
    於會晤處所為之；於應送達處所不獲會晤應受送達人時，得
    將文書付與有辨別事理能力之同居人、受僱人或應送達處所
    之接收郵件人員；又送達不能依前2 條規定為之者，得將文
    書寄存送達地之地方自治或警察機關，並作送達通知書兩份
    ，一份黏貼於應受送達人住居所、事務所、營業所或其就業
    處所門首，另一份交由鄰居轉交或置於該送達處所信箱或其
    他適當位置，以為送達。前項情形，由郵政機關為送達者，
    得將文書寄存於送達地之郵政機關。寄存機關自收受寄存文
    書之日起，應保存3 個月，行政程序法第72條第1 項、第73
    條第1 項、第74條亦分別定有明文。
三、經查：
  (一)異議人於上開時間，騎乘上開機車，行經上開地點闖紅燈，
    經裁決機關裁處罰鍰4,500 元，並記違規點數3 點，除異議
    人不否認確有闖紅燈事實外，復有舉發照片、交通部公路總
    局高雄區監理高監自裁字裁80-NJ0000000號號裁決書、高雄
    縣政府警察局高警交字第NJ0000000 號舉發違反道路交通事
    件通知單各1 紙在卷可稽，應堪認定。
  (二)該違規舉發通知單所寄發之地址係異議人之戶籍地址，即「
    高雄縣仁武鄉○○○路100 巷10弄12號」，且異議人於96年
    間一直居住在上開戶籍地址，然因郵政機關按址送達時未獲
    會晤異議人，亦未有辨別事理能力之同居人、受僱人或接收
    郵件人員代為收受送達，郵政機關即依行政程序法第73條第
    1 項、第74條第2 項規定，於96年6 月14日寄存於仁武郵局
    等情，為異議人所不爭執，並有高雄縣政府警察局送達證書
    紙在卷為憑。復參以異議人本件聲明異議所提出之聲明異議
    狀上所載之住址亦係上開戶籍地址，堪認原舉發單位依異議
    人上開戶籍地址寄發舉發通知單，尚無違誤。衡以郵政機關
    係經常對外處理大量郵務之送達機關，有一定監督機制，所
    為送達郵件業務程序應係客觀而難以作假，且郵政機關與異
    議人當無嫌隙，亦不至憑空捏造上開送達經過，是縱異議人
    事後因故未自行向郵政機關領取舉發通知單，而無法得知應
    到案日期，致受前開裁決，亦屬異議人個人疏漏。
  (三)另行政機關依行政程序法而為文書之送達，專依該法律之規
    定，且該法並無準用民事訴訟法或刑事訴訟法關於寄存送達
    自寄存之日起10日生效規定之規定，是則文書合法寄存送達
    後，當自寄存之日起即時生效，並非於寄存之日起算10日生
    效，或自受送達人實際領取文書之日起生效（臺灣高雄高等
    行政法院94年度訴字第720 號裁定參照）。依上開說明，本
    件舉發通知單自送達證書所載寄存之日即96年6 月14日起發
    生效力，而依卷附之本案裁決書所載，本件異議人應到案日
    期係96年6 月30日前，卻迄至96年12月21日始向原處分機關
    提出陳述單，顯已逾到案期限60日以上，依違反道路交通管
    理事件統一裁罰基準表之規定，原處分機關自得裁罰異議人
    4,500 元之罰鍰。從而原處分機關援引上開規定，裁決異議
    人罰鍰4,500 元，並記違規點數3 點，並無不當。
四、綜上所述，異議人確有於前揭時地，騎乘機車闖紅燈之違規
    行為，原處分機關依前揭道路交通管理處罰條例第53第1項
    規定，就異議人違規行為裁處異議人罰鍰4,500元，並記違
    規點數3點，核無違誤，本件異議人之異議為無理由，自應
    將其異議駁回。
據上論斷，應依道路交通案件處理辦法第19條，裁定如主文。
中    華    民    國    97    年    3     月    14    日
                  交通法庭    法  官  方錦源
以上正本證明與原本無異。
如不服本裁定，應於收受送達後5 日內向本院提出抗告狀。
中    華    民    國    97    年    3     月    14    日
                              書記官  鄧思辰


司法院資訊處製作；財團法人民間司法改革基金會備份。
